臺灣雲林地方法院民事裁定
110年度消債更字第27號
聲  請  人  
即  債務人  顏千惠  
債  權  人  合作金庫商業銀行股份有限公司

法定代理人  雷仲達  
代  理  人  宋雅菁  
債  權  人  台北富邦商業銀行股份有限公司

法定代理人  程耀輝  


債  權  人  國泰世華商業銀行股份有限公司

法定代理人  郭明鑑  


債  權  人  兆豐國際商業銀行股份有限公司

法定代理人  張兆順  
代  理  人  林勵之  
債  權  人  滙豐(台灣)商業銀行股份有限公司

法定代理人  麥康裕  


債  權  人  元大商業銀行股份有限公司


法定代理人  翁健    
代  理  人  黃勝豐  
債  權  人  永豐商業銀行股份有限公司

法定代理人  陳嘉賢  
代  理  人  呂亮毅  

債  權  人  玉山商業銀行股份有限公司

法定代理人  黃男州  
代  理  人  朱逸君  
債  權  人  台新國際商業銀行股份有限公司

法定代理人  尚瑞強  
債  權  人  中國信託商業銀行股份有限公司


法定代理人  利明献  


債  權  人  台灣金聯資產管理股份有限公司


法定代理人  施俊吉  


債  權  人  萬榮行銷股份有限公司

法定代理人  呂豫文  


債  權  人  滙誠第一資產管理股份有限公司

法定代理人  莊仲沼  


債  權  人  合作金庫資產管理股份有限公司

法定代理人  蔡見興  
代  理  人  吳哲毅  
債  權  人  磊豐國際資產管理股份有限公司

法定代理人  張司政  


債  權  人  新光行銷股份有限公司

法定代理人  李明新  
代  理  人  鄭穎聰  
債  權  人  良京實業股份有限公司

法定代理人  平川秀一郎



債  權  人  新加坡商艾星國際有限公司台灣分公司

法定代理人  曾慧雯  


上列當事人間因消費者債務清理事件債務人聲請更生，本院裁定
如下：
    主  文
債務人自中華民國一百一十年十月十九日下午五時起開始更生程
序，並命司法事務官進行本件更生程序。
    理  由
一、按債務人不能清償債務或有不能清償之虞，且無擔保或無優
    先權之債務總額未逾新臺幣（下同）1,200萬元者，於法院
    裁定開始清算程序或宣告破產前，得向法院聲請更生；債務
    人對於金融機構負債務者，在聲請更生或清算前，應向最大
    債權金融機構請求協商債務清償方案，或向其住、居所地之
    法院或鄉、鎮、市、區調解委員會聲請債務清理之調解，消
    費者債務清理條例（下稱消債條例）第3條、第42條第1項、
    第151條第1項分別定有明文。揆諸消債條例之立法目的，乃
    在於使陷於經濟上困境之消費者，得分別情形利用更生或清
    算程序清理債務，藉以妥適調整債務人與債權人及其他利害
    關係人之權利義務關係，保障債權人之公平受償，並謀求消
    費者經濟生活更生之機會，從而健全社會經濟發展（消債條
    例第1條規定參照）。準此，債務人若有不能清償債務或有
    不能清償之虞，且客觀上並無濫用更生或清算程序之情事，
    自應使其藉由消債條例所定程序以清理債務，債務人於消債
    條例前置協商或調解程序中，自應本於個人實際財產及收支
    狀況，依最大誠信原則，商討解決方案，如終究不能成立協
    商或調解，於聲請更生或清算時，法院自宜審酌上開消債條
    例第3條所謂「不能清償或有不能清償之虞」，綜衡債務人
    全部財產及收支狀況，進而評估債務人是否因負擔債務而不
    能維持最基本之生活條件，以及其陳報各項花費是否確屬必
    要性支出；如曾有協商或調解方案，該條件是否已無法兼顧
    個人生活基本需求等情。而法院開始更生程序之裁定，應載
    明其年、月、日、時，並即時發生效力。法院裁定開始更生
    或清算程序後，得命司法事務官進行更生或清算程序，必要
    時得選任律師、會計師或其他適當之自然人或法人一人為監
    督人或管理人，消債條例第45條第1項、第16條第1項亦有明
    定。
二、本件聲請意旨略以: 聲請人對金融機構負無擔保或無優先權
    之債務總金額合計3,670,553元，於消債條例施行後，依規
    定向最大債權金融機構請求協商債務清償方案，嗣於民國11
    0年3月30日協商不成立。而聲請人客觀上就已屆清償期之債
    務有不能清償或不能清償之虞，復聲請人未經法院裁定開始
    清算程序或宣告破產，爰聲請更生等語。
三、經查:
㈠、聲請人於聲請更生前5年內任職美商多特瑞有限公司台灣分公
    司、永旭保險經紀人股份有限公司，有聲請人之108及109年
    度綜合所得稅各類所得資料清單在卷可稽（本院卷第121-12
    3頁），堪認聲請人係5年內未從事營業活動之自然人，屬消
    債條例第2條所規定之消費者，而為消債條例適用之對象
　　。且聲請人前向最大債權金融機構即國泰世華商業銀行前置
    協商債務清償方案，因聲請人無法負擔任何還款條件，於11
　　0年3月30日協商不成立乙情，亦有聲請人提出之前置協商不
    成立通知書可證（本院卷第21頁）。聲請人上開前置協商不
    成立後為本件更生之聲請，本院自應綜合聲請人之債務、收
    入、生活必要支出及財產狀況等情，評估、判斷聲請人依其
    客觀清償能力，是否對已屆清償期之債務，有不能清償或不
    能清償之虞之情形。
㈡、聲請人迄至110年8月26日止對債權人玉山商業銀行股份有限
    公司負有債務金額205,589元，迄至110年8月30日止對債權
    人中國信託商業銀行股份有限公司負有債務金額2,078,799
    元、對債權人台北富邦商業銀行股份有限公司負有債務金額
    508,930元、對債權人合作金庫資產管理股份有限公司負有
    債務金額479,820元，迄至110年8月31日止對債權人國泰世
    華商業銀行股份有限公司負有債務金額2,698,329元，迄至1
    10年9月27日止對債權人兆豐國際商業銀行股份有限公司負
    有債務金額399,667元、對債權人永豐商業銀行股份有限公
    司負有債務金額399,667元、對債權人滙誠第一資產管理股
    份有限公司負有債務金額1,100,227元、對債權人新加坡商
    艾星國際有限公司台灣分公司負有債務金額8,759元、對債
    權人台灣金聯資產管理股份有限公司負有債務金額1,385,71
　　9元，迄至110年9月28日止對債權人合作金庫商業銀行股份
    有限公司負有債務金額60,474元、對債權人甲○(台灣)商業
    銀行股份有限公司負有債務金額990,785元、對債權人新光
    行銷股份有限公司負有債務金額108,648元、對債權人磊豐
    國際資產管理股份有限公司負有債務金額53,522元、對債權
    人良京實業股份有限公司負有債務金額397,878元，另對債
    權人台新國際商業銀行股份有限公司負有債務金額183,263
    元、對債權人萬榮行銷股份有限公司負有債務金額166,951
    元及對債權人元大商業銀行股份有限公司負有債務金額116,
　　000元（依財團法人金融聯合徵信中心當事人綜合信用報告-
    債務清理條例前置協商專用債權人清冊記載），合計負無擔
    保或無優先權債務金額約為11,303,745元等情，有聲請人之
    債權人清冊、財團法人金融聯合徵信中心當事人綜合信用報
    告（債務清理條例前置協商專用債權人清冊）及各債權人之
    陳報狀、債權憑證暨繼續執行紀錄表、債權證明文件、債權
    讓與證明書暨催告函、債權計算書、明細表等在卷可按（本
    院卷第15-19頁、第73-85頁、第91-105頁、第127-326頁）
　　。
㈢、聲請人目前每月收入僅為數百元，有其聯邦銀行嘉義分行存
    摺歷史紀錄在卷可參（本院卷第107-115頁），加上聲請人
    自陳其目前沒有上班，但其先生每月固定給15,000元（本院
    卷第336頁），合計不到16,000元，且其名下亦無其他財產
    ，亦有全國財產稅總歸戶財產查詢清單在卷可參（見本院卷
    第125頁）。又聲請人陳報其每月生活必要費用為手機通訊
    費800元、飲食支出7,000元、勞健保費3,500元、交通費1,5
    00元、日用品支出1,000元、扶養母親顏陳笑、未成年子女
    劉○禎共6,000元，合計19,800元等情，並提出勞健保繳費通
    知單、顏陳笑郵政存簿儲金簿影本為證（本院卷第351-359
    頁）。即使將手機通訊費800元減至500元、交通費1,500元
    減至500元，聲請人每月生活必要費用仍高達18,500元，亦
    即聲請人每月收入扣除每月必要支出後為負數，並無餘額可
    供清償，故聲請人主張其有不能清償債務之情，足以採信。
    因此，本院認有必要利用更生程序，調整其與債權人間之權
    利義務關係，而重建其經濟生活，予以經濟生活更生之機會
    。
四、綜上所述，本件聲請人為5年內未從事營業活動之自然人，
    依其全部收支及財產狀況，客觀上有不能清償債務之情形。
    復聲請人所積欠之無擔保或無優先權之債務總額未逾1,200
    萬元，且未經法院裁定開始清算程序或宣告破產。此外，本
    件又查無聲請人有消債條例第6條第3項、第8條或第46條各
    款所定駁回更生聲請之事由存在，則債務人聲請更生，洵屬
    有據。又本件聲請人業經裁定開始更生程序，爰並裁定命司
    法事務官進行本件更生程序，爰裁定如主文。
中　　華　　民　　國　　110 　年　　10　　月　　18　　日
              民事第一庭    法　　　官　黃一馨
上為正本係照原本作成
本裁定不得抗告。
中　　華　　民　　國　　110 　年　　10　　月　　18　　日
                            書　記　官　鄭夙惠